【裁判字號】    97,上易,2945
【裁判日期】    971226
【裁判案由】    詐欺
【裁判全文】
臺灣高等法院刑事判決                97年度上易字第2945號
上  訴  人
即  被  告  乙○○
上列上訴人因詐欺案件，不服臺灣桃園地方法院97年度審易字第
1388號，中華民國97年10月17日第一審判決（起訴案號：臺灣桃
園地方法院檢察署97年度偵字第15656號），提起上訴，本院判
決如下：
    主  文
上訴駁回。
    事  實
一、乙○○明知金融機關對客戶前來申請開設帳戶，一般而言，
    僅需存入最低開戶金額即可，並無特殊限制，且個人亦得同
    時在不同之金融機構申請數個存款帳戶使用，甚為簡便，而
    不法集團為隱蔽身分，逃避警員查緝，並遂行犯罪起見，常
    有利用人頭帳戶存、領款，從事不法活動之情事，而得預見
    將其所有之金融機構帳戶借予他人使用，係供詐欺集團以詐
    術誘使不特定之人匯款至指定帳戶內，藉此詐取不法財物所
    用，亦得預見其等自所提供帳戶中提領之款項係詐欺集團對
    不特定人施用詐術後所取得之不法財物，竟於民國97年3月
    間，與姓名、年籍均不詳綽號「小高」之成年男子及其所屬
    之不詳姓名、年籍之成年詐欺集團成員間，基於共同意圖為
    自己不法所有之犯意聯絡，將其所有之聯邦商業銀行大園分
    行帳號為000-00-000000-0號之帳戶告知「小高」，供小高
    所屬之詐欺集團使用，而於97年4月25日上午8時30分許，該
    詐欺集團成員即以電話聯絡甲○○，先佯以甲○○欠繳電話
    費後，再由該詐欺集團成員冒稱其係臺灣臺北地方法院檢察
    署之周姓檢察官，佯稱甲○○觸犯洗錢防制法云云，並傳真
    偽造之臺灣臺北地方法院檢察署強制性資產凍結執行書、監
    管科公文、刑事傳票等公文書三紙用以取信甲○○，致甲○
    ○陷於錯誤，依該詐欺集團成員之指示，至新竹縣竹北市○
    ○街上之郵局臨櫃匯款新臺幣（下同）188萬元至上開乙○
    ○之帳戶內，得手後乙○○即依「小高」指示，前往桃園縣
    大園鄉之聯邦銀行大園分行，提領該筆詐得之贓款後交予小
    高，並由小高交付20,000元，作為擔任提供帳戶及領取詐騙
    贓款之分工工作之代價。該詐欺集團成員並接續用上開方式
    以電話聯絡甲○○，致甲○○於同年月28日，再依該詐欺集
    團成員之指示，至新竹縣竹北市○○○路上之郵局臨櫃匯款
    152萬元至上開乙○○之帳戶內，得手後乙○○即接續依「
    小高」指示，前往桃園縣大園鄉之聯邦銀行大園分行，提領
    該筆詐得款項中之150萬元贓款後交予小高，並由小高交付
    1萬元，作為擔任提供帳戶及領取詐騙贓款之分工工作之代
    價。嗣因甲○○發覺有異，乃報警偵辦，始經警循線查獲上
    情。
二、案經桃園縣政府警察局大園分局報請臺灣桃園地方法院檢察
    署檢察官偵查起訴。
    理  由
一、上開事實，業據上訴人即被告乙○○於警詢、原審偵審時坦
    承不諱，而各該詐騙方式、匯款情節，亦經證人即被害人甲
    ○○於警詢時證述明確，此外，並有跨行匯款申請書及上開
    帳戶之開戶資料及交易明細表在卷足憑，足徵被告前開自白
    與事實相符，可以採信。被告雖於本院審理時辯稱：我是受
    害者，我沒有共同詐騙別人，我是冤枉的云云，惟被告坦承
    收受3萬元現金，並稱那是小高說要給我喝酒的等語，被告
    上開所辯顯係卸責之詞，不足採信。本案事證明確，被告前
    揭犯行堪以認定，應依法論科。
二、按現行刑法關於正犯、從犯之區別，係以其主觀之犯意及客
    觀之犯行為標準，凡以自己犯罪之意思而參與犯罪，無論其
    所參與者是否係犯罪構成要件之行為，皆為正犯，其以幫助
    他人犯罪之意思而參與犯罪，其所參與者，苟係犯罪構成要
    件之行為，亦為正犯，必以幫助他人犯罪之意思而參與犯罪
    ，其所參與者又為犯罪構成要件以外之行為，始為從犯。故
    共同實施犯罪行為之人，在合同意思範圍以內，各自分擔犯
    罪行為之一部，相互利用他人之行為，以達其犯罪之目的者
    ，即應對於全部所發生之結果，共同負責。且共同正犯之意
    思聯絡，原不以數人間直接發生者為限，即有間接之聯絡者
    ，亦包括在內。如甲分別邀約乙、丙犯罪，雖乙、丙間彼此
    並無直接之聯絡，亦無礙於其為共同正犯之成立。又共同正
    犯，係共同實施犯罪行為之人，在共同意思範圍內，各自分
    擔犯罪行為之一部，相互利用他人之行為，以達其犯罪之目
    的，其成立不以全體均參與實施犯罪構成要件之行為為要件
    ；參與犯罪構成要件之行為者，固為共同正犯；以自己共同
    犯罪之意思，參與犯罪構成要件以外之行為，或以自己共同
    犯罪之意思，事前同謀，而由其中一部分人實行犯罪之行為
    者，亦均應認為共同正犯，使之對於全部行為所發生之結果
    ，負其責任（最高法院92年度台上字第5407號、92年度台上
    字第2824號判決意旨參照）。
三、核被告乙○○所為，係犯刑法第339條第1項之詐欺取財罪。
    又被害人甲○○於密接時間內先後匯款二筆之舉，均係被告
    及其所屬之該詐騙集團接續詐騙之結果，顯係基於同一詐欺
    取財之犯行接續而為，自應論以一罪，公訴人起訴雖認此係
    數罪併罰關係，惟業經蒞庭檢察官更正為接續犯之一罪關係
    （見原審法院97年9月26日審判筆錄），併此敘明。被告就
    前揭詐欺取財犯行，與真實姓名、年籍均不詳綽號「小高」
    之成年男子及其所屬之詐欺集團成員間，就上揭行為，互有
    犯意之聯絡及行為之分擔，為共同正犯。
四、原審同此事實認定，依刑法第28條、第339條第1項，刑法施
    行法第1條之1第1項、第2項前段之規定，審酌被告乙○○正
    值壯年，不思循合法途徑獲取報酬，竟因貪圖一己之私利，
    參與詐欺集團詐騙他人財物，嚴重危害交易秩序與社會治安
    ，惡性重大，惟念及被告犯後尚能坦承犯行，非無悔意等一
    切情狀，量處有期徒刑捌月。並以該詐欺集團誘使甲○○將
    款項匯入之聯邦銀行大園分行帳戶存摺、金融卡雖亦為被告
    乙○○所有，惟均未扣案，依現有證據亦無法查得其去向，
    參酌現今該帳戶已遭凍結，並無再使用其存摺、金融卡之可
    能，並為免將來執行困難，不再宣告沒收，併予敘明。其認
    事用法，核無違誤。被告上訴意旨略以：小孩車禍，家裡需
    要我照顧，希望晚點執行云云。惟查：判決確定後，由檢察
    官指揮執行，被告請求延緩執行，非屬本院之職權。被告上
    訴，核無理由，應該駁回。
據上論斷，應依刑事訴訟法第368條，判決如主文。
本案經檢察官楊秀蘭到庭執行職務。
中    華    民    國    97    年    12    月    26    日
                  刑事第十二庭  審判長法  官   蔡永昌
                                      法  官   蔡新毅
                                      法  官   陳榮和
以上正本證明與原本無異。
不得上訴。
                                      書記官   林吟玲
中    華    民    國    97    年    12    月    26    日
附錄：本案論罪科刑法條全文
刑法第339條第1項
意圖為自己或第三人不法之所有，以詐術使人將本人或第三人之
物交付者，處五年以下有期徒刑、拘役或科或併科一千元以下罰
金。


司法院資訊處製作；財團法人民間司法改革基金會備份。
